【裁判字號】    95,訴,653
【裁判日期】    950530
【裁判案由】    毒品危害防制條例等
【裁判全文】
臺灣板橋地方法院刑事判決               95年度訴字第653號
公  訴  人  臺灣板橋地方法院檢察署檢察官
被      告  吳鴻祺
上列被告因違反毒品危害防制條例等案件，經檢察官提起公訴（
94年度偵字第5857號、第13520 號），被告於準備程序中就被訴
事實為有罪之陳述，經本院合議庭裁定由受命法官獨任進行簡式
審判程序，並判決如下：
    主  文
吳鴻祺幫助施用第一級毒品，累犯，處有期徒刑拾月。
    事  實
一、吳鴻祺前因違反毒品危害防制條例案件，經本院以91年度訴
    字第428 號判決，其中施用第一級毒品部分判處有期徒刑6
    月，施用第二級毒品部分判處有期徒刑5 月，如易科罰金，
    均以銀元300 元折算1 日，應執行有期徒刑10月，如易科罰
    金，以銀元300 元折算1 日確定，於民國92年7 月14日易科
    罰金執行完畢。其於93年10月30日凌晨4 時許，與林哲彥、
    吳登燦、洪肇飛在臺北縣三重市○○路○ 段68號黃昌祥所開
    設之「國際紋身館」內聊天，席間洪肇飛表示欲施用海洛因
    ，並以酒後無法自理為由，央請吳鴻祺協助。詎吳鴻祺明知
    海洛因係屬毒品危害防制條例第2 條第2 項第1 款所規定之
    第一級毒品，不得施用，猶基於幫助洪肇飛施用第一級毒品
    海洛因（以下簡稱海洛因）之故意，將海洛因摻水置入注射
    針筒內，注射於洪肇飛之左手臂，以此方式幫助洪肇飛施用
    海洛因。而吳鴻祺為洪肇飛施打海洛因時，應注意其體質、
    身體狀況，避免引發藥物中毒，且依吳鴻祺素有施用毒品之
    經驗，及當時時間從容，非不得向洪肇飛探詢其生理狀況等
    情狀，並無不能注意之情事，竟仍疏於注意，貿然行之。洪
    肇飛於接受注射施打海洛因後，即因鴉片類與安非他命藥物
    中毒，引發多發性腦中風、急性腎衰竭、急性胰臟炎、急性
    肝炎、上消化道出血、呼吸衰竭、急性心肌梗塞、敗血性休
    克，經吳鴻祺、林哲彥、吳登燦送醫救治，仍於同年12月4
    日凌晨2 時9 分許，因嗎啡及安非他命中毒，併發全身性感
    染敗血性休克不治死亡（林哲彥、吳登燦、黃昌祥另經臺灣
    板橋地方法院檢察署檢察官為不起訴處分）。
二、案經洪肇飛之配偶甲○○訴由臺灣板橋地方法院檢察署檢察
    官偵查起訴。
    理  由
一、上揭事實，業據被告吳鴻祺於警詢、檢察官訊問及本院審理
    時坦承不諱，核與告訴人甲○○於警詢、檢察官訊問時指訴
    之情節，及同案被告林哲彥、黃昌祥、吳登燦於警詢中所為
    供述相符，並經證人劉麗娜於警詢及同案被告吳登燦於檢察
    官訊問時具結證述屬實。此外，復有同案被告林哲彥以0000
    000000號行動電話傳送予告訴人之手機簡訊照片附卷可資佐
    證，足認被告前揭不利於己之自白與事實相符。而被害人洪
    肇飛經被告注射施打海洛因後，因嗎啡及安非他命中毒，併
    發全身性感染敗血性休克，於93年12月4 日凌晨2 時9 分許
    死亡之事實，亦有祐民醫院病歷資料、行政院國軍退除役官
    兵輔導委員會台北榮民總醫院診斷證明書1 件在卷足稽，並
    經臺灣板橋地方法院檢察署檢察官督同法醫相驗，製有勘驗
    筆錄、相驗屍體證明書存卷為憑，且經法務部法醫研究所鑑
    定無誤，有法醫研究所（93）醫鑑字第1922號鑑定書可參。
    次按刑法上之過失犯，以行為人對於結果之發生應注意並能
    注意而不注意為成立要件，亦即行為人具有防止結果發生之
    注意義務，且客觀上無不能注意之情事，竟疏未注意，違反
    其注意義務，即應令其就該有預見可能性之結果負過失犯罪
    責；而行為人具有保證人地位，即在法律上對於結果之發生
    負有防止之作為義務者，其不作為亦將構成過失不作為犯，
    至其保證人地位，不唯依法令負有作為義務者，他如自願承
    擔義務、最近親屬、危險共同體、違背義務之危險前行為及
    對危險源之監督義務（對於危險源負有防止發生破壞法益結
    果之監督義務）者，亦具有保證人地位。被告明知海洛因為
    毒品危害防制條例所列管之第一級毒品，任何人均不得施用
    ，竟為被害人注射施用之，而為違背義務之危險前行為，其
    對於破壞被害人生命、身體健康法益之結果，即具有保證人
    地位，應注意其體質、身體狀況，避免引發中毒症狀，且依
    其個人施用毒品之經驗及當時客觀情形，並無不能注意之情
    事，竟仍疏於探詢被害人之生理情況及體質，致洪肇飛於接
    受注射施打海洛因後，因藥物中毒併發全身性感染敗血性休
    克而死亡。從而，被告之過失及其過失行為與被害人死亡結
    果間之因果關係，均灼然至明。綜上所述，本案事證明確，
    被告犯行堪予認定。
二、核被告所為，係犯刑法第30條第1 項、毒品危害防制條例第
    10條第1 項之幫助施用第一級毒品罪，及刑法第276 條第1
    項之過失致死罪。被告因幫助被害人施用海洛因而持有第一
    級毒品之低度行為，為其幫助施用海洛因之高度行為所吸收
    ，不另論罪。被告基於幫助被害人施用海洛因之故意，為犯
    罪構成要件以外之行為，為幫助犯，依刑法第30條第2 項規
    定，減輕其刑。被告以幫助被害人施用海洛因之作為，及違
    反因保證人地位所生義務，疏未注意被害人生理狀況、體質
    之不作為，所犯上開二罪，有方法、結果之牽連關係，應依
    刑法第55條規定，從一較重之幫助施用毒品罪處斷（公訴人
    認係想像競合犯，容有未洽）。又被告有如本判決事實欄所
    述論罪科刑之執行紀錄，有臺灣高等法院被告前案紀錄表可
    按，其於有期徒刑執行完畢後5 年內再犯上開有期徒刑以上
    之罪，為累犯，應依刑法第47條規定，加重其刑，並與幫助
    犯之減輕，依刑法第71條第1 項規定，先加後減之。爰審酌
    毒品危害防制條例所列管之毒品，危害國人身心健康至鉅，
    而為國法所厲禁，被告有施用毒品之前科紀錄，自不得諉為
    不知，竟枉顧被害人生命、身體健康，為之注射施打海洛因
    ，復疏於注意被害人之體質、身體狀況，致被害人因藥物中
    毒併發全身性感染敗血性休克死亡，應嚴予非難，兼衡被告
    係受被害人所託為其施打海洛因，而無其他犯罪目的，且犯
    後已坦承犯行，並與告訴人達成和解，非無悔意之態度等一
    切情狀，量處如主文所示之刑，資為懲儆。
據上論斷，應依刑事訴訟法第273 條之1 第1 項、第299 條第1
項前段，毒品危害防制條例第10條第1 項，刑法第30條、第276
條第1 項、第47條、第55條，罰金罰鍰提高標準條例第1 條前段
，判決如主文。
本案經檢察官蔡元仕到庭執行職務。
中    華    民    國    95    年    5     月    30    日
                        刑事第一庭  法  官  廖  怡  貞
以上正本證明與原本無異。
如不服本判決，應於判決送達後10日內，向本院提出上訴狀。
                                    書記官  林  惠  齡
中    華    民    國    95    年    5     月    30    日
附錄本案論罪科刑法條全文
毒品危害防制條例第10條
施用第一級毒品者，處6 月以上5 年以下有期徒刑。
施用第二級毒品者，處3 年以下有期徒刑。
中華民國刑法第276條
因過失致人於死者，處2 年以下有期徒刑、拘役或2000元以下罰
金。
從事業務之人，因業務上之過失犯前項之罪者，處5 年以下有期
徒刑或拘役，得併科3000元以下罰金。


司法院資訊處製作；財團法人民間司法改革基金會備份。
